【裁判字號】    92,上易,465
【裁判日期】    920508
【裁判案由】    贓物
【裁判全文】
臺灣高等法院刑事判決                            九十二年度上易字第四六五號
    上  訴  人  臺灣桃園地方法院檢察署檢察官
    被      告  甲○○
右上訴人因被告贓物案件，不服臺灣桃園地方法院九十年度易字第一二二七號，中華
民國九十一年十二月三日第一審判決（起訴案號：臺灣桃園地方法院檢察署九十年度
偵字第三四一八號），提起上訴，本院判決如左：
    主  文
原判決撤銷。
甲○○收受贓物，累犯，處拘役伍拾日，如易科罰金以參佰元折算壹日。
    事  實
一、甲○○前於民國（下同）八十六年九月三日，因違反麻醉藥品管理條例案件，經
    台灣桃園地方法院以八十六年易字第一四三八號判決，判處有期徒刑六月，如易
    科罰金以三百元折算一日；復於八十七年一月九日，因竊盜案件，經同院以八十
    六年易字第四九三九號判決，判處有期徒刑三月，接續前案執行，指揮書執畢日
    期為八十七年七月十二日。詎仍不知悔改，明知車牌號碼ＩＣＨ─九０七號重型
    機車，可疑係來路不明之贓物，竟以縱收受贓物亦所不顧之不確定故意，於民國
    樓之三住處，收受後供己騎乘使用，嗣於同年月十九日六時三十分許，騎乘上述
    贓車途經桃園縣桃園市○○路、同安街口，為警臨檢查獲，並扣得鑰匙乙把。
二、案經桃園縣警察局移送臺灣桃園地方法院檢察署檢察官偵查起訴。
    理  由
一、訊據被告固坦承於右開時、地駕駛上開機車為警查獲等事實，然堅詞否認上開收
    受贓物犯行，辯稱：為警查獲前一天晚上，伊三弟駱成國說要找伊換車子，伊沒
    有答應，但為警查獲當天早上伊要上班時，發現駱成國把伊的輕型機車騎走，並
    在屋內留有上開重型機車鑰匙，伊要上班，只好騎這台機車，伊不知道該機車係
    他人失竊之物云云。惟查：
(一)車牌號碼ＩＣＨ─九０七號之重型機車係蔡盛志所有，於九十年二月十五日晚間
    八時許，在桃園縣大溪鎮○○○○○路三四一巷內發現遭不詳之人竊取等情，業
    據證人即蔡盛志之母乙○○於警訊中證述明確，復有警製車輛協尋證明單、贓物
    領據、查詢車輛認可資料等在卷可按（見偵查卷第九至十二頁），並有鑰匙二支
    扣案可稽（偵卷第十三頁），是前揭機車係屬贓物，應可認定。
(二)本件被告為警查獲前，平日均係由其弟駱成志提供其妻子所有輕型機車與被告，
    以供其上班代步之用一事，業據證人駱成志於原審調查中證稱：被告之前有借伊
    太太的機車，在本件贓物被查獲前都是由被告使用，因為被告當時沒有機車，被
    告到伊住家跟伊太太說要借用機車等語明確（見原審卷第一三四頁，九十一年九
    月二十五日訊問筆錄）。足見被告甲○○明知其弟駱成志並無ＩＣＨ─九０七號
    之重型機車，甚至明知駱成國亦無該機車。又查，被告為警查獲時騎乘蔡盛志失
    竊之重型機車，係被告為警查獲前一天晚上，由證人駱成國以之與被告當時所騎
    用之輕型機車互換一事，雖據被告於警訊及偵查中供承：該贓車係伊弟弟駱成國
    借伊騎乘，（扣案之）鑰匙二支也是伊弟弟親自交付給伊等語，於偵查中分別供
    稱：該機車係伊弟弟借給伊，於二月十八日下午六時，伊弟騎到伊住處把機車留
    下來，騎另一部伊二弟（即駱成志）妻子之輕型機車走，（ＩＣＨ─九０七號）
    是伊弟弟駱成國給伊騎的，伊弟約九十年二月十八日晚上六點多交給伊的，伊弟
    去桃市○○街伊住的地方，把該機車交給伊，再把伊的輕機車騎走˙˙˙他說跑
    工地騎重機車比較方便云云（以上見偵查卷第三頁反面、第四頁、第十六頁反面
    至十七頁、第二七頁反面；本院九十二年四月七日訊問筆錄）。惟經核證人駱成
    國於原審調查中則證稱：當天我太太去找我，我是借哥哥的車子騎回去，但我沒
    有跟他說要跑工地騎重型機車比較方便，我沒有跟他說要車，我問我老婆林淑惠
    車是從巷口那騎來，我才知是贓車等語（見原審卷第四五頁）；顯見駱成國並無
    該ＩＣＨ─九０七號之重型機車。證人即駱成國之妻子林淑惠於原審調查中雖證
    稱：（騎到被告家之ＩＣＨ─九０七機車是伊跟朋友借的云云，惟證人駱成志於
    原審調查中證稱：我知道林淑惠結婚時有一部輕車，好像沒多久就賣掉，他們賣
    掉後就沒有看到他們騎機車等語（以上見原審卷第四五、六八、一三五頁，九十
    年十一月二十九日、九十一年一月二十二日、同年九月二十五日訊問筆錄）。由
    是，益證被告應知駱成國夫妻並無ＩＣＨ─九０七號之重型機車。況查，被告甲
    ○○於偵查中自承不知其弟有無該ＩＣＨ─九０七號之重型機車（見偵卷第十六
    頁反），且被告於原審及本院調查中供承：自證人駱成國、林淑惠處僅取得該重
    型機車之鑰匙，並未一併取得行車執照等表彰該車合法來源之證明等語（見原審
    卷第四六頁，九十年十一月二十九日訊問筆錄；本院九十二年四月七日訊問筆錄
    ），而欠缺行車執照不能駕駛機車，否則機車所有人依其情形，將有分別依道路
    交通管理處罰條例第二十一條規定科處罰鍰之虞，此為一般生活常識，且被告亦
    供承：我那時確實懷疑車子有問題（原審卷第二七頁），顯然被告對伊騎用該重
    型機車係交通違規之非常態行為已有認識，且對該重型機車係屬贓物已有存疑。
    按對於贓物之認識，並不以行為人對於該物明知其係贓物為限，只須行為人對該
    物來源存疑，懷疑其可能為贓物，即已有預見，而不違背其本意時，亦屬有贓物
    之認識。本案被告對該重型機車之來源既已起疑，衡諸常情，被告應就該車可疑
    為贓物之事實有所認識，被告所辯伊不知道該機車係他人失竊之物云云，顯不足
    採。本案事證明確，被告犯行已堪認定，應依法論科。
二、核被告甲○○所為，係犯刑法第三百四十九條第一項之收受贓物罪。原審疏未詳
    察，遽判決被告無罪，即有未洽，本件檢察官上訴指摘原判決不當為有理由，應
    由本院予以撤銷改判。又被告前於八十六年九月三日，因違反麻醉藥品管理條例
    案件，經台灣桃園地方法院以八十六年易字第一四三八號判決，判處有期徒刑六
    月，如易科罰金以三百元折算一日；復於八十七年一月九日，因竊盜案件，經同
    院以八十六年易字第四九三九號判決，判處有期徒刑三月，接續前案執行，指揮
    書執畢日期為八十七年七月十二日，此有本院被告全國前案紀錄表在卷可稽，其
    於五年以內再犯有期徒刑以上之本罪，應依刑法第四十七條加重其刑。爰審酌被
    告犯罪之動機、目的、手段、犯罪所生之損害，及犯罪後猶否認之態度等一切情
    狀，量處如主文第二項所示之刑，併諭知易科罰金之折算標準。
據上論斷，應依刑事訴訟法第三百六十九條第一項前段、第三百六十四條、第二百九
十九條第一項前段，刑法第三百四十九條第一項、第四十七條、第四十一條第一項前
段，罰金罰鍰提高標準條例第一條前段、第二條，判決如主文。
本案經檢察官郭啟東到庭執行職務。
中      華      民      國    九十二    年      五      月      八      日
                              台灣高等法院刑事第九庭
                                    審判長法  官  李  文  成
                                          法  官  周  盈  文
                                          法  官  官  有  明
右正本證明與原本無異。
不得上訴。
                                          書記官  林  蓓  瑜
中      華      民      國    九十二    年      五      月      九      日
附錄本案論罪科刑法條全文：
刑法第三百四十九條收受贓物者，處三年以下有期徒刑、拘役或五百元以下罰金。
搬運、寄藏、故買贓物或為牙保者，處五年以下有期徒刑、拘役或科或併科一千元以
下罰金。
因贓物變得之財物，以贓物論。


司法院資訊處製作；財團法人民間司法改革基金會備份。
